【裁判字號】    99,訴,19
【裁判日期】    990210
【裁判案由】    違反槍砲彈藥刀械管制條例
【裁判全文】
臺灣新竹地方法院刑事判決                99年度訴字第19號
公  訴  人  臺灣新竹地方法院檢察署檢察官
被      告  甲○○
選任辯護人  洪大明律師
上列被告因違反槍砲彈藥刀械管制條例案件，經檢察官提起公訴
（98年度偵字第5684號），本院判決如下：
    主    文
甲○○未經許可，寄藏可發射子彈具有殺傷力之改造槍枝，處有
期徒刑參年肆月，併科罰金新臺幣貳拾萬元，罰金如易服勞役，
以新臺幣壹仟元折算壹日。
扣案如附表所示之改造槍枝參把，均沒收。
    事    實
一、
(一)、甲○○前於民國92年間，因違反槍砲彈藥刀械管制條例案件
    ，經本院以93年度訴字第516 號判決判處有期徒刑1年2月，
    併科罰金新臺幣（下同）5萬元，緩刑3年，並於緩刑期內付
    保護管束確定，於96年12月19日保護管束期滿未經撤銷。
(二)、甲○○明知可發射子彈具有殺傷力之改造槍枝、子彈為槍砲
    彈藥刀械管制條例所管制之物品，非經主管機關許可，不得
    擅自寄藏，竟於98年7 月23日11時許，至新竹縣芎林鄉柯子
    林61之1 旁乙○○（違反槍砲彈藥刀械管制條例案件，經本
    院另案審理中）住處時，其明知乙○○遭通緝，仍受乙○○
    所託，將乙○○所有、具有殺傷力如附表所示之改造手槍 3
    把、具有殺傷力之子彈6 顆及不具殺傷力且非槍砲、彈藥之
    主要組成零件之手槍半成品乙把、不具殺傷力之子彈乙顆、
    子彈半成品5顆、彈殼5顆、安非他命吸食器等物藏放在其所
    駕駛之車牌號碼3797-FU 號自小客車內，自斯時起未經許可
    而寄藏上開槍彈。嗣於同日11時40分許，警方持本院核發之
    搜索票本欲至甲○○位在新竹縣竹北市○○街175 巷36號之
    住處搜索，惟警方在新竹縣芎林鄉○○路旁產業道路即查獲
    甲○○，並扣得上開如附表所示具有殺傷力之槍枝3 把、具
    有殺傷力之子彈6顆。
二、案經新竹市警察局移送臺灣新竹地方法院檢察署檢察官偵查
    起訴。
    理  由
壹、程序部分：
    按被告以外之人於審判外之陳述，雖不符刑事訴訟法第 159
    條之1至第159條之4 之規定，而經當事人於審判程序同意作
    為證據，法院審酌該言詞陳述或書面陳述作成時之情況，認
    為適當者，亦得為證據，刑事訴訟法第159條之5第1 項定有
    明文。本件被告甲○○及其辯護人於本院準備程序陳明「對
    證據方法無意見」（本院卷22頁），且證人乙○○於偵查中
    及檢察官聲請羈押時於本院之供述、新竹市警察局98年7 月
    23日搜索、扣押筆錄及扣押物品目錄表、搜索現場照片及扣
    案槍枝照片、內政部警政署刑事警察局98年8 月19日刑鑑字
    第0980106126號鑑驗書、98年12月17日刑鑑字第0980167343
    號函均與本案待證事實間具有相當之關聯性，作為本案證據
    尚無不當。是依照刑事訴訟法第159條之5之規定，上開證據
    均具有證據能力，合先敘明。
貳、實體部分：
一、被告對於上開受託代為保管具有殺傷力槍枝、子彈之事實迭
    於本院準備程序及審理時均坦承不諱，核與證人乙○○於偵
    查及本院中之供述（偵卷第48至49頁、本院聲羈卷第6至9頁
    ）之情節相符，並有上開如附表所示之具殺傷力之改造槍枝
    3把、具有殺傷力之子彈6顆扣案可資佐證，而扣案之槍枝經
    送鑑定結果，分別係：(一)改造手槍，由仿GLOCK 廠27型半自
    動手槍製造之槍枝，換裝土造金屬槍管而成，擊發功能正常
    ，可供擊發適用子彈使用，具有殺傷力；(二)改造手槍，由金
    屬槍身及金屬滑套組裝土造金屬槍管而成，擊發功能正常，
    可供擊發適用子彈使用，認具殺傷力；(三)、改造手槍，由仿
    WALTHER 廠PPK/S 型半自動手槍製造之槍枝，換裝土造金屬
    槍管而成，擊發功能正常，可供擊發適用子彈使用，認具殺
    傷力，另扣案之子彈7 顆，經送鑑定後，均係非制式子彈，
    分別係：(一)、2顆，由金屬彈殼組合直徑8.9mm金屬彈頭而成
    ，均具有殺傷力；(二)、2顆，由金屬彈殼組合直徑8.9＋－0.
    5mm金屬彈頭而成，1顆具有殺傷力；(三)、3 顆，由金屬彈殼
    組合直徑8.0＋－0.5mm金屬彈頭而成，均具有殺傷力，此有
    內政部警政署刑事警察局98年8 月19日刑鑑字第0980106126
    號鑑驗書、98年12月17日刑鑑字第0980167343號函各乙份附
    卷可憑（偵卷第53至56頁、本院審訴卷第40頁），此外，並
    有本院98年度聲搜字第466 號搜索票影本乙紙、新竹市警察
    局搜索扣押筆錄及扣押物品目錄表2紙、搜索目標勘查照片8
    張（偵卷第17頁、18至19頁、20至21頁、22至23頁、25至28
    頁）等資料存卷可佐，被告自白與事實相符，本件事證明確
    ，被告犯行堪以認定。
二、核被告所為，係違反槍砲彈藥刀械管制條例第8條第4項及同
    法第12條第4 項之未經許可寄藏改造槍枝、子彈罪。被告同
    時未經許可寄藏上開改造槍枝、子彈，係以一行為而觸犯上
    開未經許可寄藏可發射子彈具有殺傷力之改造槍枝罪、未經
    許可寄藏子彈罪，為想像競合犯，應依刑法第55條之規定，
    從一重之未經許可寄藏可發射子彈具有殺傷力之改造槍枝罪
    處斷。雖被告受託代為保管上開槍、彈後持有該槍彈，但「
    寄藏」之受人委託代為保管，其保管之本身所為之「持有」
    ，既係「寄藏」之當然結果，法律上自宜僅就「寄藏」行為
    為包括之評價，不應另就「持有」予以論罪（最高法院74年
    臺上字第3400號判例可資參照）。爰審酌被告受託保管具有
    殺傷力之改造槍枝3把及具有殺傷力子彈6顆藏放在其所駕駛
    自小客車上，對社會具有潛在危險性，威脅社會秩序及一般
    人民之生命、身體安全，被告於偵查中及本院審查庭時均矢
    口否認犯行，迄至本院準備程序時始坦承犯行，犯後態度尚
    可等一切情狀，量處如主文第1 項所示之刑，並就罰金部分
    諭知易服勞役之折算標準，以資警懲。
三、至於辯護人為被告利益辯護稱：被告坦承犯行，扣案之槍彈
    係證人乙○○所有，案發當日證人乙○○本要搭乘被告前開
    自用小客車外出訪友，隨手將置放扣案槍、彈之手提袋拿上
    車，證人乙○○卻又表示訪友後，又要再到新竹市找其女友
    ，被告因趕著上班，乃要求證人乙○○自行開車前往，惟證
    人乙○○下車後，卻未將該手提袋一併拿下車，係不得已才
    觸犯寄藏槍、彈之犯行，另被告有正當工作，家中又有年僅
    7歲、5歲之稚子尚待扶養，犯罪情狀顯可憫恕，請求本院依
    刑法第59條之規定減輕其刑等語，固非全然無據。然按刑法
    第59條之酌量減輕其刑，必須犯罪另有特殊之原因與環境等
    情狀，在客觀上足以引起一般同情，認為即予宣告法定低度
    刑期尤嫌過重者，始有其適用。又刑罰之量定，固屬法院自
    由裁量之職權行使，惟刑事審判之量刑，旨在實現刑罰權之
    分配的正義，故法院對科刑判決之被告量刑，應受比例原則
    及公平原則之限制，並應符合罪刑相當原則，使罰當其罪，
    否則其判決即非適法（最高法院96年度臺上字第7451號、第
    7390號、第7224號判決意旨參照）。此所以刑法第57條明定
    科刑時應審酌一切情狀，尤應注意該條所列各款情形，以為
    科刑輕重之標準。且依照最高法院之判例、裁判均認為「無
    前科，素行端正，子女眾多、犯後已與被害人和解，向被害
    人道歉，被害人亦未受到身體之傷害、無不良素行，事後坦
    承犯罪，態度良好，年輕識淺、經濟困難，獨負家庭生活、
    犯罪之動機、犯罪之手段或犯罪後之態度，一時衝動」為法
    定刑內從輕科刑之情形，尚非犯罪另有特殊之原因與環境，
    在客觀上足以引起一般同情，足可憫恕之情況，無法依刑法
    第59條之規定，酌減其刑。本件被告明知扣案如附表所示之
    改造槍枝3把、子彈6顆均具有殺傷力，而屬法律明文禁止持
    有、寄藏之違禁物，竟因證人乙○○遭通緝，為避免警方查
    緝，而幫證人乙○○帶出上開槍、彈至安全處所再歸還證人
    乙○○等情，亦據被告於警詢中自承無訛（偵卷第5 頁），
    是被告受託寄藏槍、彈，顯非辯護人所指有上述不得已之情
    形甚明。另被告前已因未經許可持有具有殺傷力之改造手槍
    、子彈罪，經本院判處有期徒刑1年2月，罰金5 萬元，並給
    予緩刑3 年付保護管束確定，竟仍不知潔身自愛，謹慎交友
    ，明知證人乙○○平日有攜帶槍械之習慣，且為警方通緝（
    偵卷第5 頁），竟仍為證人乙○○保管槍、彈，且被告將上
    開槍、彈放置於其所有自小客車內，嗣並任意駕車外出，形
    同隨身攜帶具有殺傷力之槍、彈，稍有不慎即可能造成傷人
    或殺人事件，雖持有期間甚短而未用於其他犯罪，惟對於社
    會潛在危害性不可謂不大，幸經警方聲請本院核發搜索票執
    行搜索始即時查獲，而未釀成災害，其犯行在客觀上根本不
    足以引起一般之同情，亦無從認定被告攜槍之舉確可憫恕、
    即予宣告法定最低度之刑猶嫌過重。至被告雖於本院準備程
    序、審理時坦承犯行，惟此係犯後態度之情狀，究與刑法第
    59條犯罪之情狀仍然有別。是參照前揭說明，本院認本件被
    告並無適用刑法第59條減輕其刑之餘地，附此說明。
四、扣案如附表所示之槍枝3把係違禁物，均應依刑法第38條第1
    項第1款宣告沒收。另扣案具有殺傷力之子彈6顆，業經試射
    完畢，爰不另為沒收之宣告。至於手槍半成品乙把、不具殺
    傷力之子彈乙顆、子彈半成品5顆、彈殼5顆、安非他命吸食
    器等物，並非被告所有，且非槍砲、彈藥主要組成零件，卷
    內亦無證據證明係違禁物，亦不予宣告沒收，附此敘明。
據上論斷，應依刑事訴訟法第299條第1項前段，槍砲彈藥刀械管
制條例第8條第4項、第12條第4項，刑法第11條前段、第55 條、
第42條第3項、第38條第1項第1款，判決如主文。
本案經檢察官黃英彥到庭執行職務。
中    華    民    國    99    年    2     月    10    日
                刑事第二庭審判長  法  官  賴淑敏
                                  法  官  楊數盈
                                  法  官  林惠君
以上正本證明與原本無異。
如不服本判決，應於收受本判決後10日內向本院提出上訴書狀。
上訴書狀應敘述具體理由，未敘述上訴理由者，應於上訴期間屆
滿後20日內補提理由書狀於本院（均須按他造當事人之人數附繕
本，並請勿「逕送上級法院」）。
中    華    民    國    99    年    2     月    10    日
                                  書記官  蔣淑君
附錄法條：
槍砲彈藥刀械管制條例第8條
未經許可，製造、販賣或運輸鋼筆槍、瓦斯槍、麻醉槍、獵槍、
空氣槍或第4 條第1 項第1 款所定其他可發射金屬或子彈具有殺
傷力之各式槍砲者，處無期徒刑或5 年以上有期徒刑，併科新臺
幣1 千萬元以下罰金。
未經許可，轉讓、出租或出借前項所列槍枝者，處5 年以上有期
徒刑，併科新臺幣1 千萬元以下罰金。
意圖供自己或他人犯罪之用，而犯前二項之罪者，處無期徒刑或
7 年以上有期徒刑，併科新臺幣1 千萬元以下罰金。
未經許可，持有、寄藏或意圖販賣而陳列第1 項所列槍枝者，處
3 年以上10年以下有期徒刑，併科新臺幣700 萬元以下罰金。
第1 項至第3 項之未遂犯罰之。
槍砲彈藥刀械管制條例第12條
未經許可，製造、販賣或運輸子彈者，處 1 年以上 7 年以下有
期徒刑，併科新台幣 500 萬元以下罰金。
未經許可，轉讓、出租或出借子彈者，處 6 月以上 5 年以下有
期徒刑，併科新台幣 300 萬元以下罰金。
意圖供自己或他人犯罪之用，而犯前二項之罪者，處 3 年以上
10 年以下有期徒刑，併科新台幣 700 萬元以下罰金。
未經許可，持有、寄藏或意圖販賣而陳列子彈者，處 5 年以下
有期徒刑，併科新台幣 300 萬元以下罰金。
第 1 項至第 3 項之未遂犯罰之。
附表
┌──┬──────┬────────┬──────┐
│編號│槍枝管制編號│名            稱│數       量 │
├──┼──────┼────────┼──────┤
│    │0000000000  │改造手槍，由仿GL│乙把        │
│ 1  │            │OCK 廠27型半自動│            │
│    │            │手槍製造之槍枝，│            │
│    │            │換裝土造金屬槍管│            │
│    │            │而成，擊發功能正│            │
│    │            │常，可供擊發適用│            │
│    │            │子彈使用，具有殺│            │
│    │            │傷力            │            │
├──┼──────┼────────┼──────┤
│    │0000000000  │改造手槍，由金屬│乙把        │
│ 2  │            │槍身及金屬滑套組│            │
│    │            │裝土造金屬槍管而│            │
│    │            │成，擊發功能正常│            │
│    │            │，可供擊發適用子│            │
│    │            │彈使用，認具殺傷│            │
│    │            │力              │            │
├──┼──────┼────────┼──────┤
│ 3  │0000000000  │改造手槍，由仿WA│乙把        │
│    │            │LTHER 廠PPK/S型 │            │
│    │            │半自動手槍製造之│            │
│    │            │槍枝，換裝土造金│            │
│    │            │屬槍管而成，擊發│            │
│    │            │功能正常，可供擊│            │
│    │            │發適用子彈使用，│            │
│    │            │認具殺傷力      │            │
└──┴──────┴────────┴──────┘

司法院資訊處製作；財團法人民間司法改革基金會備份。
